臺灣臺中地方法院刑事判決
111年度金訴字第1643號
公  訴  人  臺灣臺中地方檢察署檢察官
被      告  鄧育澤





上列被告因詐欺等案件，經檢察官提起公訴（111年度偵字第793
3號、第9426號），被告於準備程序就被訴事實為有罪之陳述，
本院合議庭裁定由受命法官獨任進行簡式審判程序，並判決如下
:
    主    文
鄧育澤犯如附表「罪名及宣告刑」欄所示之罪，分別處如附表「
罪名及宣告刑」欄所示之刑，應執行有期徒刑壹年拾壹月。沒收
部分並執行之。
    犯罪事實
一、鄧育澤於民國110年4月底某日，加入真實姓名年籍不詳、通
    訊軟體Telegram暱稱「小智」、「變態」及其他真實姓名年
    籍不詳之人所屬之三人以上，以實施詐術為手段，所組成具
    有持續性及牟利性之有結構性詐欺車手集團組織，負責前領
    取款項，擔任俗稱「車手」之工作，並可獲取每日新臺幣（
    下同）2000元之報酬(其涉違反組織犯罪防制條例部分，另
    經法院審理中)。鄧育澤與「小智」、「變態」及其等所屬
    詐欺集團其他成員共同意圖為自己不法之所有，基於三人以
    上共同詐欺取財及洗錢之犯意聯絡，由該詐欺集團成員分別
    於如附表所示之時間，以如附表所示之方式，詐騙如附表所
    示之人，致如附表所示之人陷於錯誤而於附表所示時間匯款
    至如附表所示帳戶，再由鄧育澤依該詐欺集團成員之指示，
    於附表所示之時間，在附表所示地點設置之自動付款設備，
    以插入提款卡並輸入密碼領款之方式，提領附表所示金額，
    再將提款卡及所領款項交與其他詐欺集團成員並因而領得60
    00元報酬，以此方法製造金流斷點，致無從追查上開款項之去
    向，而掩飾、隱匿該犯罪所得。嗣因曾淯鍵、陳柏憲、曾鈺
    婷、楊欣儒、蔡淑玲、張佩君、張月丸、王秀美及楊美娥等
    人察覺有異並報警處理，始循線查悉上情。
二、案經曾淯鍵、陳柏憲、楊欣儒、蔡淑玲、張佩君等人訴由臺
    中市政府警察局清水分局暨王秀美、楊美娥等人訴由臺中市
    政府警察局大雅分局報告偵辦。
    理    由
一、本件被告鄧育澤所犯係死刑、無期徒刑、最輕本刑為3年以
    上有期徒刑以外之罪，其於準備程序中就被訴事實為有罪之
    陳述，經告知簡式審判程序之旨，並聽取當事人之意見後，
    本院合議庭認為適宜行簡式審判程序，爰依刑事訴訟法第27
    3條之1第1項規定裁定由受命法官獨任進行簡式審判程序。
    又簡式審判程序之證據調查，依刑事訴訟法第273條之2規定
    ，不受同法第159條第1項審判外陳述排除之限制，故卷內所
    列之各項證據，自得作為證據，先予敘明。
二、上開犯罪事實，業據被告均坦承不諱，核與告訴人曾淯鍵、
    陳柏憲、楊欣儒、蔡淑玲、張佩君、王秀美、楊美娥、被害
    人曾鈺婷、張月丸等人證述相符，並有中華郵政、玉山商業
    銀行、合作金庫商業銀行之帳戶交易明細、ATM交易明細表
    、匯款紀錄擷圖、匯款單影本、存摺封面影本、郵政跨行匯
    款申請書影本、監視器錄影畫面擷圖等附卷可查，足認被告
    自白與事實相符，本案事證明確，應依法論罪科刑。
三、論罪科刑
　㈠共同正犯之成立，祇須具有犯意之聯絡及行為之分擔，既不
    問犯罪動機起於何人，亦不必每一階段犯行，均須參與，若
    共同實施犯罪行為之人，在共同意思範圍內，各自分擔犯罪
    行為之一部，相互利用他人之行為，以達其犯罪之目的，其
    成立不以全體均參與實施犯罪構成要件之行為為要件；參與
    犯罪構成要件之行為者，固為共同正犯；以自己共同犯罪之
    意思，參與犯罪構成要件以外之行為，或以自己共同犯罪之
    意思，事前同謀，而由其中一部分人實行犯罪之行為者，亦
    均應認為共同正犯，使之對於全部行為所發生之結果，負其
    責任。另共同正犯之意思聯絡，原不以數人間直接發生者為
    限，若有間接之聯絡者，亦包括在內，如甲分別邀約乙、丙
    犯罪，雖乙、丙間彼此並無直接之聯絡，亦無礙於其為共同
    正犯之成立（最高法院34年上字第862號、73年台上字第188
    6號、77年台上字第2135號、92年度台上字第2824號刑事判
    決意旨參照）。參以目前詐欺集團之犯罪型態，自架設跨國
    遠端遙控電話語音託撥及網路約定轉帳之國際詐騙電話機房
    平台，至刊登廣告、收購人頭帳戶、撥打電話實施詐騙、指
    定被害人匯款帳戶、自人頭帳戶提領款項、取贓分贓等階段
    ，乃係需由多人縝密分工方能完成之集團性犯罪。查本案被
    告加入上開詐欺集團，負責出面領取款項之工作，再轉交給
    該詐欺集團其他成員，被告雖未自始至終參與各階段之犯行
    ，但主觀上對該詐欺集團呈現細密之多人分工模式及彼此扮
    演不同角色、分擔相異工作等節，顯已有所預見，且其所參
    與者既係本件整體詐欺取財犯罪計畫不可或缺之重要環節，
    而被告與上開詐欺集團成員間，在合同意思範圍內，各自分
    擔本件犯罪行為之一部，彼此相互利用他人之行為，最終共
    同達成其等詐欺取財犯罪之目的，依前揭說明，被告自應就
    本件詐欺集團詐欺取財犯行所發生之結果，同負全責。是核
    被告就附表所為，均係犯刑法第339條之4第1項第2款之3人
    以上共同詐欺取財罪、洗錢防制法第14條第1項之一般洗錢
    既遂罪。
　㈡被告與「小智」、「變態」等人所屬詐欺集團之其他成員間
    ，就上開犯行，有犯意聯絡及行為分擔，均為共同正犯。
　㈢被告就附表所示犯行，各以一行為同時觸犯刑法第339條之4
    第1項第2款之三人以上共同詐欺取財及洗錢防制法第14條第
    1項之一般洗錢罪，均為想像競合犯，應均各依刑法第55條
    規定，從一重以三人以上共同犯詐欺取財罪處斷。
　㈣加重詐欺罪係侵害個人財產法益之犯罪，其罪數計算，以被
    害人數決定其犯罪之罪數，被告雖有多次提領詐欺之款項，
    然本件所犯加重詐欺取財罪數，自應以被害人數計算。又如
    雖有寄送數帳戶與詐欺集團、告訴人曾淯鍵、蔡淑玲、張佩
    君有多次轉帳至詐欺集團指定之帳戶之情形，而經被告分次
    提領，時間極其密接，且侵害同一被害人之同一財產法益，
    各行為之獨立性極為薄弱，依一般社會健全觀念，在時間差
    距上，難以強行分開，在刑法評價上，以視為數個舉動之接
    續施行，合為包括之一行為予以評價，較為合理，應各屬接
    續犯而各為包括之一罪（最高法院86年台上字第3295號判例
    參照）。是被告就本案犯行，犯意各別，行為互殊，均應予
    分論併罰。
　㈤按想像競合犯係一行為觸犯數罪名，行為人犯罪行為侵害數
    法益皆成立犯罪，僅因法律規定從一重處斷科刑，而成為科
    刑一罪而已，自應對行為人所犯各罪均予適度評價，始能對
    法益之侵害為正當之維護。因此法院於決定想像競合犯之處
    斷刑時，雖以其中最重罪名之法定刑作為裁量之準據，惟具
    體形成宣告刑時，亦應將輕罪之刑罰合併評價。基此，除非
    輕罪中最輕本刑有較重於重罪之最輕本刑，而應適用刑法第
    55條但書規定重罪科刑之封鎖作用，須以輕罪之最輕本刑形
    成處斷刑之情形以外，則輕罪之減輕其刑事由若未形成處斷
    刑之外部性界限，自得將之移入刑法第57條或第59條之科刑
    審酌事項內，列為是否酌量從輕量刑之考量因子。是法院倘
    依刑法第57條規定裁量宣告刑輕重時，一併具體審酌輕罪部
    分之量刑事由，應認其評價即已完足，尚無過度評價或評價
    不足之偏失（最高法院109年度台上字第3936號刑事判決意
    旨參照）。查，被告就洗錢之犯罪事實，迭於警偵訊及本院
    審理時均自白不諱，合於洗錢防制法第16條第2項之規定，
    就該部分原應減輕其刑，惟依上開說明，被告犯行因想像競
    合犯之關係而從一重論以加重詐欺取財罪，就想像競合輕罪
    得減刑部分，爰於刑法第57條量刑時併予審酌，作為量刑之
    有利因子。
　㈥爰審酌被告：竟不思循正當途徑獲取所需，為牟取一己私利
    ，參與詐欺集團共同詐欺取財，貪圖輕而易舉之不法利益，
    價值觀念嚴重偏差，且造成社會信任感危機，致使被害人無
    端受害，本非不得予以嚴懲；惟斟酌被告係擔任受人支配之
    車手角色，參與之程度非深，實際犯罪所得非鉅；迄今未與
    告訴人及被害人等人達成調解，彌補其所造成之損害；犯後
    坦承犯行，態度良好，深具悔意，有效節省司法資源；自陳
    學歷為高職肄業、工作為工人、經濟狀況勉持之智識程度及
    生活狀況等一切情狀，分別量處如主文所示之刑並定其等應
    執行之刑。
　㈦沒收：
    ⒈按犯罪所得，屬於犯罪行為人者，沒收之；前2項之沒收，
      於全部或一部不能沒收或不宜執行沒收時，追徵其價額；
      第1項及第2項之犯罪所得，包括違法行為所得、其變得之
      物或財產上利益及其孳息，刑法第38條之1第1項本文及第
      3、4項分別定有明文。又按共同正犯之犯罪所得，沒收或
      追徵，應就各人所分得之數額分別為之；又所謂各人「所
      分得」，係指各人「對犯罪所得有事實上之處分權限」，
      法院應視具體個案之實際情形而為認定：倘若共同正犯各
      成員內部間，對於不法利得分配明確時，固應依各人實際
      分配所得沒收；然若共同正犯成員對不法所得並無處分權
      限，其他成員亦無事實上之共同處分權限者，自不予諭知
      沒收；至共同正犯各成員對於不法利得享有共同處分權限
      時，則應負共同沒收之責；至於上揭共同正犯各成員有無
      犯罪所得、所得數額，係關於沒收、追繳或追徵標的犯罪
      所得範圍之認定，因非屬犯罪事實有無之認定，並不適用
      「嚴格證明法則」，無須證明至毫無合理懷疑之確信程度
      ，應由事實審法院綜合卷證資料，依自由證明程序釋明其
      合理之依據以認定之（最高法院104年第13次刑事庭會議
      、104年度台上字第3937號刑事判決意旨均供參照）。
    ⒉查被告為本案犯行而領得之報酬為6000元，其餘提款部分
      均交回上手，此節業據被告供承在卷，是依上開說明，應
      僅就被告領得之報酬予以宣告沒收，於全部或一部不能沒
      收或不宜執行沒收時，追徵其價額。另被告用以為本案犯
      行之提款卡，並未扣案，且該帳戶業經列為警示帳戶，應
      無再遭不法利用之虞，又非違禁物，不具刑法上重要意義
      ，爰不予宣告沒收。
    ⒊本案就上開宣告之多數沒收，應依刑法第40條之2第1項規
      定，併執行之。
據上論斷，應依刑事訴訟法第273條之1第1項、第299條第1項前
段，洗錢防制法第14條第1項，刑法第11條前段、第28條、第339
條之4第1項第2款、第55條、第51條第5款、第38條之1第1項、第
3項、第40條之2第1項，刑法施行法第1條之1第1項，判決如主文
。
本案經檢察官胡宗鳴提起公訴，檢察官郭姿吟到庭執行職務。
中　　華　　民　　國　　111 　年　　10　　月　　17　　日
                  刑事第七庭    法  官  林雷安
以上正本證明與原本無異。
如不服本判決應於收受送達後20日內向本院提出上訴書狀，並應
敘述具體理由；其未敘述上訴之理由者，應於上訴期間屆滿後20
日內向本院補提理由書（均須按他造當事人之人數附繕本）「切
勿逕送上級法院」。
告訴人或被害人如不服判決，應備理由具狀向檢察官請求上訴，
上訴期間之計算，以檢察官收受判決正本之日起算。

                                書記官  黃英寬
中　　華　　民　　國　　111 　年　　10　　月　　17　　日
附錄論罪科刑法條
中華民國刑法第339條之4第1項
犯第339條詐欺罪而有下列情形之一者，處1年以上7年以下有期
徒刑，得併科1百萬元以下罰金：
一、冒用政府機關或公務員名義犯之。
二、三人以上共同犯之。
三、以廣播電視、電子通訊、網際網路或其他媒體等傳播工具，
    對公眾散布而犯之。
洗錢防制法第14條第1項
有第二條各款所列洗錢行為者，處7年以下有期徒刑，併科新臺
幣5百萬元以下罰金。　　

附表
編號 被害人  詐騙方式 匯入帳戶 提領時間 提領地點 提領金額 罪名及宣告刑 1 曾淯鍵  詐欺集團成員於110年4月30日18時54分許，假冒台鹽生技購物網站人員撥打電話給曾淯鍵，向其訛稱：因系統有問題，誤設為黃金會員，會扣款1萬2000元，將有銀行人員與其聯絡云云，再假冒中國信託人員撥打電話給曾淯鍵，向其訛稱：需依指示解除設定云云，致曾淯鍵陷於錯誤，遂依指示，於110年4月30日19時36分、39分許，以網路轉帳方式，匯款4萬9403元、4萬9989元至右揭帳戶內。 張秋桂向中華郵政股份有限公司申請之帳號：000-00000000000000號帳戶（下稱甲帳戶）  110年4月30日19時43分許起至49分許止 臺中市○○區○○路000號(合作金庫商業銀行沙鹿分行) 連同編號2共提領12萬900元 鄧育澤犯三人以上共同詐欺取財罪，處有期徒刑壹年貳月。 2 陳柏憲 詐欺集團成員於110年4月30日17時57分許，假冒PCHOME購物網站人員撥打電話給陳柏憲，向其訛稱：因遭駭客入侵，誤設為高級會員，會扣款1萬2000元，將有銀行人員與其聯絡云云，再假冒第一銀行人員撥打電話給陳柏憲，向其訛稱：需依指示解除設定云云，致陳柏憲陷於錯誤，遂依指示，於110年4月30日19時40分許，至統一超商東美門市自動櫃員機，以ATM轉帳方式，匯款2萬9985元至右揭帳戶內。 甲帳戶 同上 臺中市○○區○○路000號(合作金庫商業銀行沙鹿分行) 連同編號1共提領12萬900元 鄧育澤犯三人以上共同詐欺取財罪，處有期徒刑壹年貳月。 3 曾鈺婷 詐欺集團成員於110年4月30日21時45分前某時，假冒小三美日購物網站人員撥打電話給曾鈺婷，向其訛稱：因遭設定錯誤，需使用ATM方式解除云云，致曾鈺婷陷於錯誤，遂依指示，於110年4月30日21時23分許，至澎湖縣○○市○○路000號郵局郵局自動櫃員機，以ATM轉帳方式，匯款2萬989元至右揭帳戶內。 甲帳戶 110年4月30日21時23分許 臺中市○○區○○○道0段0000號(臺灣中小企業銀行沙鹿分行) 2萬元、1000元 鄧育澤犯三人以上共同詐欺取財罪，處有期徒刑壹年貳月。 4 楊欣儒  詐欺集團成員於110年4月30日19時12分許，假冒誠品購物網站人員撥打電話給楊欣儒，向其訛稱：因遭員工疏失而列為經銷商，需提供帳戶來解除列管云云，再假冒郵局人員撥打電話給楊欣儒，向其訛稱：需依指示解除凍結云云，致楊欣儒陷於錯誤，遂依指示，於110年4月30日19時53分許，以網路匯款方式，匯款2萬9986元至右揭帳戶內。 張秋桂向玉山商業銀行申請之帳號：000-0000000000000號帳戶(下稱乙帳戶) 110年4月30日20時2分許起至3分許止 臺中市○○區○○路000號(中華郵政沙鹿郵局) 2萬元、1萬元 鄧育澤犯三人以上共同詐欺取財罪，處有期徒刑壹年貳月。 5 蔡淑玲  詐欺集團成員於110年4月30日19時24分許，假冒不詳慈善機構人員撥打電話給蔡淑玲，向其訛稱：因遭員工疏失而列為經銷商，需做覆蓋動作，需提供帳戶來解除列管云云，致蔡淑玲陷於錯誤，遂依指示，陸續於110年4月30日20時17分許起至110年5月1日0時41分許，在高雄市○○區○○○路000號中國信託銀行五甲分行、高雄市○鎮區○○路000號國泰世華銀行前鎮分行、前鎮區民權二路385號國泰世華銀行南高雄分行，以ATM轉帳或無褶存款方式，或以網路銀行轉帳方式，匯款4萬9987元、4萬9987元、2萬9985元、2萬9985元、2萬9970元、9999元至右揭帳戶內。 乙帳戶 110年4月30日20時20分許起至23分許止  臺中市○○區○○路000號(土地銀行沙鹿分行) 2萬元、2萬元、2萬元、2萬元、1萬9000元 鄧育澤犯三人以上共同詐欺取財罪，處有期徒刑壹年貳月。       臺中市○○區○○路000號(合作金庫商業銀行東沙鹿分行) 2萬元、1000元、9900元     張秋桂向合作金庫商業銀行申辦之帳號：000-0000000000000號（下稱丙帳戶）  110年5月1日0時41分許起至46分許止 臺中市○○區○○○道0段0000號(臺灣中小企業銀行沙鹿分行) 連同編號6共提領14萬1000元  6 張佩君  詐欺集團成員於110年4月30日某時分許，假冒購物網站人員撥打電話給張佩君，向其訛稱：因遭員工疏失，誤刷10筆，陷於錯誤，遂依指示，陸續於110年5月1日0時32分許起至110年5月1日0時41分許，在兆豐國際商業，以ATM轉帳方式，匯款2萬9989元、1萬2019元、9898元、9898元、9898元至右揭帳戶內。 丙帳戶 110年5月1日0時41分許起至46分許止 臺中市○○區○○○道0段0000號(臺灣中小企業銀行沙鹿分行) 連同編號5共提領14萬1000元 鄧育澤犯三人以上共同詐欺取財罪，處有期徒刑壹年貳月。 7 張月丸 詐欺集團成員於110年5月17日10時7分許撥打電話給張月丸，向其訛稱係其姪子，因做生意而需借錢云云，致張月丸陷於錯誤，遂依指示，於110年5月17日11時15分許，至臺中市太平區永豐路郵局，以臨櫃匯款方式，轉帳3萬元至右揭帳戶內。 吳季蓁向中國信託商業銀行申請之帳號：000-000000000000號帳戶(下稱丁帳戶) 110年5月17日11時55分許 臺中市○○區○○路000號(統一超商潭勝門市) 連同編號8共提領6萬元 鄧育澤犯三人以上共同詐欺取財罪，處有期徒刑壹年貳月。 8 王秀美  詐欺集團成員於110年5月16日11時30分許撥打電話給張月丸，向其訛稱係其姪子，因手頭緊迫需借錢云云，致王秀美陷於錯誤，遂依指示，於110年5月17日11時49分許，至新北市○○區○○路000號全家便利商店溪園店自動櫃員機，以ATM匯款方式，轉帳3萬元至右揭帳戶內。 丁帳戶 110年5月17日11時55分許 臺中市○○區○○路000號(統一超商潭勝門市) 連同編號7共提領6萬元 鄧育澤犯三人以上共同詐欺取財罪，處有期徒刑壹年貳月。 9 楊美娥  詐欺集團成員於110年5月15日14時許撥打電話給楊美娥，向其訛稱係其姪子，需借錢匯款給廠商云云，致楊美娥陷於錯誤，遂依指示，於110年5月17日12時57分許，至臺北市○○區○○街000號板信銀行雙園分行，以臨櫃匯款方式，轉帳8萬元至右揭帳戶內。 丁帳戶 10年5月17日13時10分許 臺中市○○區○○路000號(統一超商潭勝門市) 6萬元 鄧育澤犯三人以上共同詐欺取財罪，處有期徒刑壹年貳月。